臺灣高等法院民事裁定  
109年度抗字第661號
抗  告  人  林清軒  
代  理  人  王仲軒律師

上列抗告人因與相對人王國書間給付報酬事件，對於中華民國10
9年4月16日臺灣新北地方法院109年度重訴字第213號所為裁定提
起抗告，本院裁定如下： 
    主  文
抗告駁回。
抗告訴訟費用由抗告人負擔。
    理  由
一、按原告之訴，有起訴不合程式或不備其他要件者，法院應以
    裁定駁回之；但其情形可以補正者，審判長應定期間先命補
    正，民事訴訟法第249條第1項第6款定有明文。當事人起訴
    或提起上訴以預納裁判費為必須具備之程式，欠缺此程式經
    審判長限期命其補正，該當事人逾限仍不遵行者，即應認其
    起訴或上訴為不合法。又按當事人提起訴訟時，應依其主張
    之訴訟標的價額之全部預納裁判費，尚不能因其曾繳納部分
    裁判費，即認該部分之起訴為合法。
二、經查：
(一)抗告人依民法第199條第1項、兩造間簽訂之委託授權聲明書
    、委任書約定，起訴請求相對人給付新臺幣(下同)1,100萬
    元及自起訴狀繕本送達翌日起至清償日止，按年息百分之五
    計算之利息(見原法院卷第11-13頁)。因未繳納裁判費，經
    原法院於民國109年3月25日裁定訴訟標的金額為1,100萬元
    ，應徵第一審裁判費10萬8,800元，限期命抗告人於裁定送
    達5日內補繳(見原法院卷第27頁)，該裁定於同年4月1日送
    達抗告人(見原法院卷第31頁)，嗣抗告人於同年4月8日陳報
    因疫情緣故，無法籌措裁判費，僅先繳納3萬0,700元(見原
    法院卷第35頁)，迄至109年4月16日仍未補繳不足之第一審
    裁判費7萬8,100元（見原法院卷第41頁)。原法院以抗告人
    逾期未補正，其起訴為不合法，乃依民事訴訟法第249條第1
    項第6款規定，裁定駁回抗告人之起訴，於法核無不當。
(二)抗告人之抗告意旨雖略以：伊已繳納部分裁判費，原裁定認
    伊未繳納，既與事實不符，即不得以伊逾期未為補正為由駁
    回起訴。再依民事訴訟法第244條第4項規定，伊得表明全部
    請求之最低金額，而為一部請求，且得隨時撤回訴之一部，
    伊既以合於訴訟標的金額300萬元繳納裁判費，原法院即應
    命伊到場說明，探究伊有無就300萬元先為部分請求或撤回
    訴之一部之意思，原法院未盡闡明義務，逕駁回伊之起訴，
    並非合法云云。然查：抗告人起訴聲明請求相對人給付1,10
    0萬元本息，經原法院裁定應徵第一審裁判費10萬8,800元，
    限期命抗告人於5日內補正，而抗告人逾期未補正繳足前開
    裁判費，揆諸首揭說明，自不能因抗告人已繳納部分裁判費
    即認該部分之訴為合法。又民事訴訟本諸當事人處分權主義
    ，當事人基於權利主體與程序主體地位，起訴時本應表明應
    受判決事項之聲明、訴訟標的及其原因事實，抗告人於本件
    起訴時既已明確記載訴之聲明如前，且於起訴狀首頁訴訟標
    的部分，已明確記載「新臺幣1,100萬元整」（見原法院卷
    第11頁），並無抗告人所述表明全部請求之300萬元最低金
    額之情形，且於原法院裁定命補繳裁判費後，亦未如此表明
    ，或撤回訴之一部，而僅以陳報狀陳明先行繳納部分裁判費
    ，是抗告人聲明並無不明確、不瞭之情形，原法院自不得因
    抗告人未繳足裁判費，即負有前揭闡明義務。抗告人指摘原
    法院違法未探究其先為一部請求或撤回一部云云，不足為採
    。
(三)從而，原法院以抗告人起訴為不合法，依民事訴訟法第249
    條第1項第6款規定，裁定駁回抗告人之訴及假執行之聲請，
    於法核無違誤。抗告意旨指摘原裁定不當，求予廢棄，為無
    理由。       
三、據上論結，本件抗告為無理由。爰裁定如主文。
中　　華　　民　　國　　109 　年　　5 　　月　　29　　日
                    民事第五庭
                        審判長法  官  蘇芹英
　　　　　　　　　            法  官  陳君鳳
　　　　　　　　　　　　      法  官  楊雅清
正本係照原本作成。
本裁定除以適用法規顯有錯誤為理由外，不得再抗告。如提起再
抗告，應於收受送達後10日內委任律師為代理人向本院提出再抗
告狀。並繳納再抗告費新臺幣１千元。
中　　華　　民　　國　　109 　年　　5 　　月　　29　　日
　　　　　　　　　　　　    　書記官　陳惠娟